【裁判字號】    89,台上,5345
【裁判日期】    890907
【裁判案由】    違反稅捐稽徵法
【裁判全文】
最高法院刑事判決                              八十九年度台上字第五三四五號
    上  訴  人  甲○○
右上訴人因違反稅捐稽徵法案件，不服台灣高等法院中華民國八十七年五月二十五日
第二審判決（八十七年上訴一五五八號，起訴案號：台灣台北地方法院檢察署八十六
年度偵字第二一八○四號），提起上訴，本院判決如左：
    主  文
原判決撤銷，發回台灣高等法院。
    理  由
本件原判決認定上訴人甲○○係台北市○○○路六十七巷一五○弄五十五號二樓納稅
義務人領袖實業有限公司（下稱領袖公司）之負責人，為從事業務之人。明知曾英哲
於民國八十二年間並未受僱於領袖公司領取薪資，於八十三年間指示該公司不知情之
會計小姐，在其業務上作成之八十二年度各類所得扣繳暨免扣繳憑單（下稱扣繳憑單
）上，虛偽登載曾英哲於八十二年間向該公司領取薪資新台幣（下同）十五萬三千元
等不實之事項，並於八十三年五月十六日持向財政部台北市國稅局申報八十二年度營
利事業所得稅，以此不正當之方法逃漏營利事業所得稅三萬一千六百七十元，足生損
害於曾英哲及稅捐稽徵機關對於稅捐稽徵之正確性等情。因而維持第一審論處上訴人
甲○○公司負責人，為納稅義務人以不正當方法逃漏稅捐，累犯罪刑。固非無見。惟
查：(一)稅捐稽徵法第四十七條第一款之規定，係將納稅義務人之公司之責任，基於刑
事政策之考慮，於其應處徒刑範圍內，轉嫁於公司之負責人，故此情形而受罰之公司
法規定之公司負責人，乃屬於「代罰」之性質。又刑法第五十五條所謂之牽連犯，必
須二個以上之行為有方法與結果之關係，始足構成，亦即必須以犯一罪之方法行為犯
他罪，或以犯一罪之結果行為犯他罪，方得成立牽連關係；公司負責人既非逃漏稅捐
之納稅義務人，其僅係「代罰」而已，公司以不正當方法逃漏稅捐，縱由該公司負責
人或其他有權代表公司之自然人代表公司為之，究非屬於公司負責人本身之犯罪行為
，自與該公司負責人之其他犯罪行為間，無方法結果之牽連關係可言。第一審判決事
實記載：上訴人係納稅義務人領袖公司之負責人，為從事業務之人明知曾英哲於八十
二年間並未受僱於領袖公司領取薪資，於八十三年間指示該公司不知情之會計小姐，
在其業務上作成之八十二年度扣繳憑單上，虛偽登載曾英哲於八十二年間向該公司領
取薪資十五萬三千元等不實之事項，持向財政部台北市國稅局申報八十二年度營利事
業所得稅，以此不正當之方法逃漏營利事業所得稅三萬一千六百七十元，認上訴人所
為，係犯稅捐稽徵法第四十七條第一款、第四十一條之公司負責人為納稅義務人以不
正當方法逃漏稅捐罪及刑法第二百十六條行使同法第二百十五條業務登載不實罪。所
犯該二罪間，具有方法結果之牽連關係，應從一重之公司負責人為納稅義務人以不正
當方法逃漏稅捐罪處斷。將上訴人為納稅義務人領袖公司逃漏稅捐代罰之部分與上訴
人個人行使業務上登載不實文書部分認有牽連犯之關係，從一重處斷。依上說明此項
判決，顯有適用法則不當之違法。原判決未加糾正，逕予維持，同屬不當。(二)審理事
實之法院，對於案內一切證據，除認為不必要者外，均應詳為調查，然後基於調查所
得之心證，以為判斷事實之基礎，如有應行調查之證據未經依法調查，率予判決，即
屬同法第三百七十九條第十款所稱之當然為違背法令。上訴人於審判中一再辯稱：伊
於八十三年製作曾英哲扣繳憑單，並向財政部台北市國稅局申報營利事業所得稅期間
，人在國外，毫不知情，是其他股東林建武、黃春秀或陳金龍中之一人所為，請求傳
訊曾英哲及領袖公司之會計人員到庭查證等情。倘上訴人所辯屬實，該項證據與上訴
人是否成立犯罪關係至鉅，自具調查之必要性。第一審及原審均未向內政部入出境管
理局查詢上訴人於本案犯罪期間是否確在國外？並傳訊被害人曾英哲及領袖公司之會
計人員調查領袖公司如何取得曾英哲之身分資料據以製作扣繳憑單，即逕行認定為上
訴人所為，併有應於審判期日調查之證據未予調查之違法。上訴意旨指摘原判決違法
，尚非全無理由，應認原判決有撤銷發回更審之原因。
據上論結，應依刑事訴訟法第三百九十七條、第四百零一條，判決如主文。
中      華      民      國    八十九    年      九      月      七      日
                              最高法院刑事第六庭
                                  審判長法官  紀  俊  乾
                                        法官  黃  正  興
                                        法官  張  春  福
                                        法官  韓  金  秀
                                        法官  陳  世  雄
      右正本證明與原本無異
                                              書  記  官
中      華      民      國    八十九    年      九      月     十一     日


司法院資訊處製作；財團法人民間司法改革基金會備份。
